【裁判字號】    98,訴,228
【裁判日期】    980409
【裁判案由】    強盜等
【裁判全文】
臺灣高雄地方法院刑事判決               98年度訴字第228號
公  訴  人  臺灣高雄地方法院檢察署檢察官
被      告  甲○○
指定辯護人  本院公設辯護人蘇鴻吉
上列被告因強盜等案件，經檢察官提起公訴（98年度偵字第2640
號），本院判決如下：
    主  文
甲○○犯竊盜罪，處有期徒刑參月。又犯攜帶兇器強盜未遂罪，
處有期徒刑參年拾月，扣案水果刀壹把沒收之。應執行有期徒刑
肆年，扣案水果刀壹把沒收之。
    事  實
一、甲○○基於意圖為自己不法所有之竊盜犯意，於民國98年1
    月1 日16時30分（起訴書誤載為「1 月13日13時30分」）許
    ，在高雄縣岡山鎮○○路2 號前，因見丁○○所有停放於該
    處之車牌號碼658-CEF （起訴書誤載為「658-CF」）號重型
    機車上之鑰匙未拔起而有機可趁，遂以該鑰匙發動引擎後將
    機車駛離之方式，竊取該機車得逞。復另行基於意圖為自己
    不法所有之搶奪犯意，騎乘上開竊得之機車，伺機行搶，嗣
    於98年1 月13日13時40分許，甲○○騎乘該機車行經高雄縣
    岡山鎮○○路180 號前，因見丙○○將車牌號碼ZXF-833 號
    輕型機車停靠該處並接聽行動電話而有機可趁，遂將所騎竊
    得之機車駛近丙○○身旁而欲趁其不及防備之際，徒手奪取
    丙○○所有置放於其機車腳踏板上之皮包1 個（內有新台幣
    （下同）1 萬5 千元及證件），惟甫行奪取之際即為丙○○
    發現而亦緊拉皮包不放，甲○○見丙○○不肯就範，竟將原
    本意圖為自己不法所有之搶奪犯意提升為強盜之犯意，一面
    持續與丙○○拉扯該皮包，一面從其所竊上開機車置物箱內
    取出其所有客觀上足對人之生命、身體安全構成脅迫而具有
    危險性，可供兇器使用之水果刀1 把，以之抵住丙○○之胸
    部，並嚇稱：「放手，不然我要刺下去」等語，以此強暴、
    脅迫之方法，至使丙○○不能抗拒，惟在甲○○取得皮包前
    ，適有不知名之人騎車路經該處見狀前來詢問，甲○○因恐
    上開行為被人發現而遭逮捕，遂將丙○○推倒在地後，騎乘
    所竊機車逃逸，致未得逞，嗣經另一路人郭瀚文駕車行經該
    處見狀報警處理，經警循線於同日16時50分許，在高雄縣岡
    山鎮○○○路○段與仁和路交岔路口對甲○○攔檢盤查而查
    獲，當場扣得上開竊得之贓車1 部及水果刀1 把等物。
二、案經高雄縣政府警察局岡山分局報告臺灣高雄地方法院檢察
    署檢察官偵查起訴。
    理  由
壹、證據能力部分：
    被告以外之人於審判外之陳述，雖不符刑事訴訟法第159 條
    之1 至之4 之規定，然經當事人於審判程序同意作為證據，
    法院審酌該言詞陳述或書面陳述作成時之情況，認為適當者
    ，亦得為證據。又當事人、代理人或辯護人於法院調查證據
    時，知有第159 條第1 項不得為證據之情形，而未於言詞辯
    論終結前聲明異議者，視為有前項之同意，同法第159 條之
    5 亦有明文。查本案所引用之證據資料（詳後引證據），其
    中各項言詞或書面傳聞證據部分，縱無刑事訴訟法第159 條
    之1 至第159 條之4 或其他規定之傳聞證據例外情形，亦業
    經本院審理時予以提示並告以要旨，且各經檢察官、被告甲○○及其辯護人表示意見，當事人已知上述證據乃屬傳聞證
    據，而未於言詞辯論終結前對該等證據聲明異議，依上開規
    定，已擬制同意其有證據能力，且本院審酌該等傳聞證據作
    成時之狀況，並無不宜作為證據之情形，均應認於本案有證
    據能力。
貳、實體方面：
  一、上揭事實，業據被告迭於警詢、偵查中及本院審理時直承
      不諱，核與證人丁○○於警詢中證述其機車遭竊、證人丙○○於警詢及偵查中證述其遭強盜皮包之情節、證人郭瀚
      文於警詢及偵查中證述其目擊丙○○遭強盜之情節大致相
      符，並有高雄縣政府警察局岡山分局扣押筆錄、扣押物品
      目錄表、贓物認領保管單、高雄縣政府警察局車輛尋獲電
      腦輸入單、失車紀錄查詢畫面列印單、丙○○之高雄縣立
      岡山醫院診斷證明書、路口監視器翻拍畫面、查獲現場暨
      贓證物照片共7 張在卷可稽（警卷第20-26 、31-38 頁）
      ，足認被告之自白與事實相符，堪予採為本案論罪科刑之
      依據。綜上，本件事證明確，被告之犯行均堪予認定，應
      依法論科。
  二、論罪科刑：
    (一)按強盜與竊盜，僅係取得財物之手段不同，而於圖為不法
      所有，以非法方法取得他人財物之點，兩者並無差異，倘
      原以竊盜之犯意著手行竊，於財物未經入手之際，因被事
      主發覺，而當場施以強暴、脅迫，已至使不能抗拒，嗣後
      復強取他人之物，顯可認其圖為不法所有取得他人財物之
      犯意，仍相一貫，僅於中途變更竊盜手段為強取而已，其
      本質上已屬強盜行為，自應逕論以強盜罪（最高法院24年
      上字第4673號判例意旨參照）。本件被告原基於意圖為自
      己不法所有之搶奪犯意，下手行搶被害人丙○○之皮包，
      因被害人丙○○極力拉扯皮包不願放手，致搶奪未能得逞
      ，竟又從其騎乘之機車置物箱內取出上開可供兇器使用之
      水果刀抵住被害人丙○○之胸部，並嚇令：「放手，不然
      我要刺下去」等語，而以此強暴、脅迫之方法，至使被害
      人丙○○不能抗拒，適因不知名之路人行經過該處，被告
      見狀始放棄強取財物之行為，顯可認其意圖為自己不法所
      有取得他人財物之犯意，仍相一貫，僅於中途改以強盜手
      段強取被害人財物，其主觀上亦由搶奪之犯意升高為強盜
      犯意，依上開判例意旨，自應逕以強盜罪論處。
    (二)第按刑法第321 條第1 項第3 款所稱之「兇器」，其種類
      並無限制，凡客觀上足對人之生命、身體、安全構成威脅
      ，具有危險性之兇器均屬之，且祇須行竊時攜帶此種具有
      危險性之兇器為已足，並不以攜帶之初有行兇之意圖為必
      要（最高法院79年臺上字第5253號判例足資參照）。本件
      被告所持以強盜被害人丙○○皮包所用之水果刀1 把，全
      長31公分，刀刃長20.5公分，刀刃為金屬材質，刀口銳利
      ，把柄為木質材質等情，業據本院當庭勘驗在卷（院卷第
      30頁），並有該水果刀照片1 張在卷可參（警卷第38頁）
      ，足認上開工具於客觀上足以對人之生命、身體安全構成
      威脅，具有危險性，屬「兇器」無疑。是核被告所為，係
      犯刑法第320 條第1 項普通竊盜罪、同法第330 條第2 項
      、第1 項犯強盜罪而有第321 條第1 項第3 款情形之攜帶
      兇器強盜未遂罪。被告以水果刀抵住被害人丙○○胸部並
      嚇令其交出皮包之行為，顯已著手強盜行為之實行，惟未
      生取得他人財物之結果，為未遂犯，爰依刑法第25條第2
      項之規定，按既遂犯之刑度減輕其刑。而被告著手施用強
      暴、脅迫手段，至使被害人丙○○不能抗拒，於被害人丙○○未交付財物前，因有不詳路人見有異狀而前來探詢情
      況，被告此際始停止其強盜行為而逃離現場，顯見被告於
      未得財物前逃離，係因畏懼犯行遭人查覺所致，而非出於
      自己之自由意思而中止行為，應屬障礙未遂甚明，併此敘
      明。又被告所犯上開2 罪，犯意各別，犯罪構成要件互殊
      ，應予分論併罰。爰審酌被告不思正途獲取財物，竟恣意
      竊取他人機車供己使用，嗣後並以之為犯罪工具而於光天
      化日下，攜帶可供兇器使用之水果刀隨機找尋搶奪、強盜
      對象，非但造成被害人財物損失，更危及其人身安全，對
      於社會治安危害重大，惟念其犯後始終坦認犯行，態度尚
      佳，所竊車輛已尋獲歸還被害人丁○○，且強盜被害人丙○○財物部分亦未得逞，而其竊盜、強盜之財物價值亦非
      甚鉅，及其係因遭地下錢莊逼債，始鋌而走險強盜他人財
      物償債，並其無任何犯罪科刑紀錄，有臺灣高等法院被告
      前案紀錄表1 份在卷可考，素行尚可等一切情狀，各量處
      如主文所示之刑，並定其應執行刑，以資懲儆。又扣案水
      果刀1 把係被告所有用以強盜被害人丙○○皮包乙情，業
      據被告自承在卷（院卷第30、31頁），堪認係被告所有供
      本件強盜犯行所用之物，爰依刑法第38條第1 項第2 款規
      定併予宣告沒收。
據上論斷，應依刑事訴訟法第299 條第1 項前段，刑法第320 條
第1 項、第330 條第1 項、第2 項、第25條第2 項、第51條第5
款、第38條第1 項第2 款，判決如主文。
本案經檢察官乙○○到庭執行職務。
中    華    民    國    98    年    4    月    9      日
                  刑事第八庭    審判長法  官  洪能超
                                      法  官  陳思帆
                                      法  官  蔣志宗
以上正本證明與原本無異。
如不服本判決應於收受送達後10日內向本院提出上訴書狀，並應
敘述具體理由；如未敘述上訴理由者，應於上訴期間屆滿後20日
內向本院補提理由書（均須按他造當事人之人數附繕本）「切勿
逕送上級法院」。
中    華    民    國    98    年    4    月    9      日
                                      書記官  李崑良
附錄本件論罪科刑之法條：
刑法第320 條第1 項
意圖為自己或第三人不法之所有，而竊取他人之動產者，為竊盜
罪，處5 年以下有期徒刑、拘役或500 元以下罰金。
刑法第330條
犯強盜罪而有第321 條第1 項各款情形之一者，處7 年以上有期
徒刑。
前項之未遂犯罰之。


司法院資訊處製作；財團法人民間司法改革基金會備份。
